【裁判字號】    91,訴,129
【裁判日期】    920121
【裁判案由】    誣告
【裁判全文】
臺灣彰化地方法院刑事判決                          九十一年度訴字第一二九號
    公  訴  人  臺灣彰化地方法院檢察署檢察官
    被      告  乙○○  男  六.
    選任辯護人  柯開運律師
右列被告因誣告案件，經檢察官提起公訴（九十一年度偵字第一一二號），本院判決
如左：
    主  文
乙○○意圖他人受刑事處分，向該管公務員誣告，處有期徒刑拾月。緩刑參年。
    事  實
一、乙○○明知發票日期為民國九十年三月十五日，到期日期為同年月三十日，面額
    為新台幣（下同）四十九萬元之本票一紙，乃伊自願簽發予丁○○，詎其事後心
    生不甘，明知甲○○、丁○○、己○○三人並未有何恐嚇取財、妨害自由之情事
    ，竟意圖使三人受刑事處分，捏造「甲○○於九十年三月十五日夜間，佯以要賣
    房屋為由，邀同乙○○一同坐車外出，行至彰化縣大村鄉村○路路邊時，突叫乙○○下車，己○○並出現在場，限制乙○○行動自由，且口出惡言恐嚇乙○○簽
    具一紙發票日為九十年三月十五日，到期日為同年月三十日，面額為四十九萬元
    之本票，並表示：如不寫本票，要將伊丟到鐵路上去給火車撞死等語，乙○○迫
    於無奈，逼不得已乃簽具本票一紙交予己○○，旋即強押乙○○至大村鄉○○路
    ○段二一五巷六號戊○○住處，至戊○○住處後，丁○○、己○○等人即要乙○○承認其在台灣高等法院台中分院九十年度上易字第二九五號案件做偽證，並恐
    嚇乙○○謂：你絕對不能報警，如果你報警，就給你死得很難看等語，嗣乙○○
    不得已坦承偽證，經丁○○等人錄音後，始由甲○○將其載回住處」之不實事項
    ，分別於九十年三月十七日十四時許，向彰化縣警察局彰化分局花壇分駐所警員
    黃志舜，同日十七時五十分許，向彰化縣警察局員林分局村上派出所警員黃俊山
    及於九十年五月十六日向台灣彰化地方法院檢察署具狀，對甲○○、丁○○、己○○三人提出妨害自由、恐嚇取財之不實告訴。
二、案經台灣彰化地方法院檢察署檢察官自動檢舉偵辦。
    理  由
一、訊據被告乙○○，矢口否認有前揭誣告犯行，辯稱：甲○○確於九十年三月十五
    日夜間，以要介紹伊買房為由，約在大村郵局見面，甲○○載伊至村上路平交道
    旁就叫伊下車，他就開車走了，之後己○○及二位男子在平交道那裡等伊，己○○並稱因伊到法院作證，使其花費四十九萬元，這筆錢要伊出，伊不肯，顏即稱
    要把伊放在平交道上讓火車壓死，嗣顏拿出一張空白本票，到期日、發票日都是
    顏指定的，伊簽完後，顏及二位男子押著伊到戊○○住處，丁○○亦在該處，要
    伊遵照己○○指示重複照念並予錄音，伊並未誣告，確實遭到恐嚇而簽發本票云
    云。經查：（一）系爭發票日期為九十年三月十五日，到期日期為同年月三十日
    ，面額為四十九萬元之本票，乃被告因曾於台灣高等法院台中分院九十年度上易
    字第二九五號被告徐金主傷害丁○○一案之上訴中，為不實之證言，事後經協調
    而於九十年三月十五日晚間，在戊○○服務處自願賠償予丁○○乙情，迭據證人
    丁○○、己○○、戊○○、甲○○及丙○○等分於警偵訊中及本院調查時證述明
    確，渠等俱稱並無恐嚇或限制被告行動自由之情事，復有證人丁○○所提出九十
    年三月十五日晚間於證人戊○○服務處調解時之錄音帶及譯文為證，而該捲錄音
    帶經送法務部調查局鑑定，僅於Ａ面二十一分四十五秒、二十一分五十九秒、二
    十二分一秒及二十二分三十五秒處有中斷痕跡，鑑定結論中並未敘及送鑑之錄音
    帶有無經過剪接，此有法務部調查局九十一年十二月二日出具之鑑定通知書可佐
    ，再前揭鑑定通知書所述之中斷處，經比對錄音內容，中斷處前後陳述者之語氣
    連貫，鑑定通知書上所謂中斷痕跡應係錄音者碰觸錄音按鍵所致，可信證人丁○○所提出之錄音帶內容，應未經任何之剪接，自具證據能力；又觀乎該捲錄音帶
    內容，乃係就被告於前揭台灣高等法院台中分院九十年度上易字第二九五號被告
    徐金主傷害丁○○一案之上訴審理中為不實之證言之事進行調解，被告自認係遭
    他人之騙始為上開證言，其不知事情之嚴重性，而在場協助調解之人亦勸被告應
    如何彌補證人丁○○等語，核與前開證人之證詞大致符合；再錄音內容關於譯文
    部分，並無中斷跡象，且錄音中被告口氣始終平和、自然，對話中之前後陳述連
    續，應無受外力拘束之情狀，益證前開證人之證詞為可採信，被告事後辯稱該捲
    錄音係遭人強押所致云云，自非事實。（二）次查，被告供稱於九十年三月十五
    日遭恐嚇簽發上述本票後，同月十七日十四時許曾前往彰化縣警察局彰化分局花
    壇分駐所報案，陳述伊在九十年三月十五日二十二時許，在彰化縣大村鄉村上派
    出所對面（證人戊○○服務處），己○○脅迫伊簽下面額四十九萬元之本票，當
    時除己○○外，尚有戊○○、甲○○及另二名男子在場，本票由己○○帶來，亦
    由己○○帶走等語，然同日十七時五十分許，被告再至彰化縣警察局員林分局村
    上派出所製作筆錄時，所述發生之時、地雖屬相同，然在場之人先稱有己○○、
    戊○○、甲○○及另二名男子，嗣方補稱丁○○亦在場，本票則是己○○收去，
    丁○○並稱如伊不簽本票，要伊試試看等語，按丁○○如曾在場出言逼嚇被告簽
    發本票，被告對其印象必極深刻，何以第一次於花壇派出所製作筆錄時，未提及
    於此，嗣被告於九十年五月十六日向台灣彰化地方法院檢察署具狀告訴甲○○、
    丁○○及己○○三人涉嫌恐嚇，改稱系爭本票起因於甲○○於九十年三月十五日
    夜間，佯以要賣房屋為由，邀同被告一同外出，行車至路邊黑暗處，己○○出現
    並恐嚇被告簽具系爭面額為四十九萬元之本票，簽完後再押其至戊○○處，途中
    一直威脅被告不得報警，並要其配合錄音，到達戊○○處，丁○○即出現，要其
    承認在高等法院證言係屬偽證，願賠償丁○○四十九萬元，丁○○並恐嚇稱若報
    警將死得很難看等語，九十年八月八日被告告訴證人己○○、甲○○及丁○○恐
嚇等一案偵查中，又稱甲○○說要看房子，載被告至大村鄉村○路路邊，恐嚇伊
    簽一張四十九萬元本票，被告不得已就當場簽發面額四十九萬元之本票交給甲○○，簽完後就帶伊至戊○○處等語，觀諸前述，被告就簽具系爭本票之地點及恐
    嚇其簽發系爭本票之人之指訴前後不一，難認被告前揭告訴情節為屬實在。綜合
    上述，系爭本票既係被告於前揭台灣高等法院台中分院九十年度上易字第二九五
    號被告徐金主傷害丁○○一案之上訴中為不實之證言，經協調後自願簽發所付出
    之賠償，自不因事後證人丁○○另告發被告前揭證言涉及偽證罪嫌一案（台灣彰
    化地方法院檢察署九十年度偵字第二七五０號）獲不起訴處分，而可逕認被告自
    始無賠償證人丁○○之必要，其率予簽發即係出於證人等以妨害自由之手段所為
    ，被告告訴證人甲○○、丁○○及己○○三人涉及妨害自由等情節，顯係出於虛
    構造，並使國家之追訴權為不當之進行，亦有台灣彰化地方法院檢察署九十年
    度偵字第三五五八號偵查卷（含九十年度他字第五三０號卷）在卷足憑，本案事
    證明確，被告犯行堪予認定。
二、核被告所為，係犯刑法第一百六十九條第一項之誣告罪。又誣告罪為妨害國家審
    判權之罪，故就其性質而論，直接受害者係國家，即國家之審判事務，每因誣告
    而為不當之進行，至個人受害，乃國家進行不當審判事務所發生之結果，與誣告
    行為不生直接之關係，故以一訴狀誣告數人，僅能成立一誣告罪（最高法院十八
    年上字第三三號判例參照），是本件被告以一狀誣告證人甲○○、己○○及丁○○三人，自僅成立一誣告罪，附此敘明。爰審酌被告不甘一己之損失，以不實之
    事項向偵查機關誣告他人犯罪，致國家之追訴權因其誣告而為不當之進行，所生
    之危害非淺及其品行、智識程度暨犯後態度等一切情狀，量處如主文所示之刑，
    以示懲儆。又查，被告前未曾受有期徒刑以上刑之宣告，有台灣彰化地方法院檢
    察署刑案資料查註紀錄表及台灣高等法院被告全國前案紀錄表在卷可按，其經此
    偵審程序，當能知所警惕，而無再犯之虞，本院審酌上情，認本判決所宣告之刑
    ，以暫不執行為宜，爰併宣告緩刑三年，以啟自新。
據上論斷，應依刑事訴訟法第二百九十九條第一項前段，刑法第一百六十九條第一項
、第七十四條第一款，判決如主文。
本案經檢察官陳信宏到庭執行職務。
中      華      民      國      九十二      年    一    月    二十一    日
                                臺灣彰化地方法院刑事第二庭
                                    法      官  王  義  閔
右正本證明與原本無異。
如不服本判決，應於判決送達後十日內，向本院提出上訴狀( 須附繕本 )。
告訴人或被害人對於判決如有不服具備理由請求檢察官上訴者，其上訴期間之計算係
以檢察官收受判決正本之日期為準。
                                    法院書記官  詹  國  立
中      華      民      國      九十二      年    一    月    二十七    日
刑法第一百六十九條
意圖他人受刑事或懲戒處分，向該管公務員誣告者，處七年以下有期徒刑。
意圖他人受刑事或懲戒處分，而偽造、變造證據或使用偽造變之證據者亦同。


司法院資訊處製作；財團法人民間司法改革基金會備份。
